【裁判字號】    90,上易,1973
【裁判日期】    901224
【裁判案由】    動產擔保交易法
【裁判全文】
臺灣高等法院高雄分院刑事判決                    九十年度上易字第一九七三號
    上  訴  人
    即  被  告  甲○○
右上訴人因違反動產擔保交易法案件，不服臺灣高雄地方法院九十年度易字第三三０
０號中華民國九十年九月二十八日第一審判決（起訴案號：臺灣高雄地方法院檢察署
九十年度偵字第一二五０九號）提起上訴，本院判決如左：
    主  文
上訴駁回。
    事  實
一、甲○○於民國八十七年八月十五日，以動產擔保交易附條件買賣之方式，向朝欽
    實業股份有限公司（下稱朝欽公司）購買車牌號碼Ｅ３─５１４３號自小客車一
    部，為動產擔保交易之債務人。約定總價金新台幣（下同）九十萬六千七百六十
    元分六十期給付，每月一期，每期付款一萬五千零九十六元，標的物即前述自小
    客車存放地點為高雄縣大寮鄉○○村○○路三四號甲○○住處，在價金未付清之
    前，標的物所有權仍屬於債權人朝欽公司所有，債務人甲○○僅得依約占有使用
    ，不得任意遷移或為其他處分。詎甲○○在取得標的物之後，僅付款二十八期，
    即拒不付款，意圖為自己不法之利益，於九十年三月間某日起，將該標的物遷移
    他處，致朝欽公司追索無著受有損害。
二、案經朝欽公司訴請台灣高雄地方法院檢察署檢察官偵查起訴。
    理  由
一、訊據上訴人即被告固坦承於右揭時、地以動產擔保交易付條件買賣方式，向告訴
    人朝欽公司購買前開自小客車，並將該車遷移原存放地點（即其住處）之事實，
    惟否認有何違反動產擔保交易法犯行，辯稱該輛汽車伊仍在使用，因其工作關係
    開至雲林麥寮工作處所，而伊則搭車至斗南，由同事開停放在麥寮車輛來接伊云
    云。惟查：
  (一)右揭事實業經告訴人朝欽公司代理人蘇福源、張達楨、郭慶輝於偵查、原審及本
    院調查、審理中指訴綦詳，並有附條件買賣契約書、動產擔保交易附條件買賣設
    定登記申請書及繳清結算明細表各一份附卷可稽（見九十年度發查字第一二七九
    號卷第五至七頁、第一一頁）。雖被告於原審辯稱「車子是我的代步工具，且我
    也正常在使用，所以約定必須停放在我的住所，有點不合理」云云（見原審卷第
    一三頁），惟被告既自承於繳付二十八期之分期價金後，即未再繳付價金（第二
    十九期係於本案偵查中繳付），並於九十年三月間將擔保物駛離原約定保管地屬
    實，其既明知未按期繳款，告訴人將就擔保物求償，然其卻擅將擔保物駛離原約
    定處所（前述契約書第七條約定標的物保管地即被告住址），變更其停放處，以
    防告訴人覓著，已非單純使用汽車之駛離原地，其顯有不法利益之意圖。
  (二)被告於偵查中先供稱「因我朋友無公務車，我將車給他使用」（見九十年度發查
    字第一二七九號卷第二五頁背面），嗣於原審又改謂「車子伊在使用」（見原審
    卷第十三頁），嗣於本院又辯稱「係伊搭車至斗南，然後同事開該停放在麥寮車
    輛來接伊，但車子仍係伊在使用」云云（見本院卷第一七頁），被告所供汽車之
    現狀及用途各情，前後不一，顯係臨訟飾詞，益徵被告確有遷移前述標的物之舉
    無訛。
  (三)綜上所述，被告所辯上情，顯係推諉卸責之詞，不足採信，本件事證明確，被告
    前揭違反動產擔保交易法犯行，堪予認定。
二、核被告所為，係犯動產擔保交易法第三十八條之罪。原審因而適用動產擔保交易
    法第三十八條、刑法第十一條前段、第四十一條第一項、罰金罰鍰提高標準條例
    第一條前段、第二條，並審酌被告已繳交之分期付款期數，犯後又未能還車，並
    藉詞推拖等一切情狀，量處被告有期徒刑貳月，並諭知如易科罰金，以佰元折
    算壹日之折算標準。核其認事用法均無違誤，量刑亦稱妥適，被告仍執前詞提起
    上訴，否認犯行並指摘原判決不當，並無理由，應予駁回。
據上論斷，應依刑事訴訟法第三百六十八條，判決如主文。
本案經檢察官張其主到庭執行職務。
中    華    民    國    九十    年      十二      月        二十四      日
                              臺灣高等法院高雄分院刑事第六庭
                                  審判長法官  王憲義
                                        法官  謝靜雯
                                        法官  張意聰
右正本證明與原本無異。
不得上訴。
                                      書記官  王婉蓉
中    華    民    國      九十      年      十二      月    二十六      日
附錄：本判決論罪科刑法條全文
動產擔保交易法第三十八條
動產擔保交易之債務人，意圖不法之利益，將標的物遷移、出賣、出質、移轉、抵押
或為其他處分，致生損害債權人者，處三年以下有期徒刑、拘役或科或併科六千元以
下之罰金。
                    Ｆ


司法院資訊處製作；財團法人民間司法改革基金會備份。
